臺灣板橋地方法院刑事判決　　　　　　　 93年度易字第910號
公　訴　人　臺灣板橋地方法院檢察署檢察官
被　　　告　甲○○
上列被告因妨害自由案件，經檢察官提起聲請簡易判決處刑（93
年度偵字第4702號），本院認不宜以簡易程序，改由通常程序審
理，並判決如下：
    主  文
甲○○共同以脅迫使人行無義務之事，累犯，處有期徒刑陸月，
如易科罰金，以佰元折算壹日。
    事  實
一、甲○○前於民國90年間，因公共危險案件，經本院以92年度
    板交簡字第191 號判處有期徒刑三月，並經本院第二審法院
    以90年度交簡上字第21號駁回上訴確定，甫於91年7 月1 日
    執行完畢，仍不知悔改。其經由丁○○之介紹而認識丙○○
    ，並得知丙○○的眼睛於92年4 月間遭案外人黃新福打傷受
    損後欲請求損害賠償，乃於同年6 月初，受丙○○委託出面
    代為處理，並於同年7 月1 日陪同丙○○前往台北縣樹林市
    公所調解委員會進行調解，經調解委員簡炎輝調解成立後，
    即由黃新福簽發票載日期為同年月25日、面額為新臺幣二十
    萬元之支票一紙交付予丙○○收執，作為賠償之用。甲○○
    認為調解得以成立，乃歸功於其有居中參與協調並陪同丙○○到場調解，故向丙○○表示待上開支票兌現後，丙○○需
    給付賠償金額的三成即六萬元做為其受委任之報酬。嗣於同
    月29日上午11時許，甲○○認為上開支票應已兌現，卻未見
    丙○○主動給付報酬，遂由戊○○邀約丙○○至台北縣樹林
    市○○街8 號丁○○開設的香燭店中，要求丙○○依約給付
    六萬元報酬，並對其恫稱：不從，就要其肋骨斷四根等語，
    迫使丙○○行立即自提款機提款交付報酬之事，致丙○○心
    生畏懼，不得已而商請戊○○騎機車載伊至台北縣樹林市○○○街82號土地銀行樹林分行（下稱土地銀行）去提款機提
    領其存款帳戶內之現款。又甲○○為防止丙○○中途變卦，
    遂打電話給與其有妨害自由犯意聯絡之二名真實姓名年籍不
    詳男子，要求該二名男子尾隨丙○○之後，到該銀行監視丙○○，戊○○感覺情況不妙，為免惹禍上身，即自行騎機車
    返回丁○○店內，獨留丙○○一人在現場，而甲○○為確保
    能取得現款，旋即自行趕到上開銀行監視，惟丙○○到銀行
    提款機旁後，因眼力尚未復原，無法操作提款機，遂委請華
    辰保全股份有限公司派駐在土地銀行擔任警衛之乙○○代為
    操作提款機，接續提款二次各三萬元，共計六萬元後，交付
    予甲○○，甲○○得款後即離開現場。
二、案經丙○○訴請台北縣政府警察局樹林分局報告臺灣板橋地
    方法院檢察署檢察官偵查後聲請簡易判決處刑。
    理  由
壹、認定犯罪所援引被告以外之人於審判外之陳述的證據能力：
一、按被告以外之人於審判中有死亡、或所在不明而無法傳喚或
    傳喚不到之情形，其於檢察事務官、司法警察官或司法警察
    調查中所為之陳述，經證明具有可信之特別情況，且為證明
    犯罪事實之存否所必要者，得為證據，刑事訴訟法第第159
    條之3 第1 、3 款有明文規定。次按當事人、代理人或辯護
    人於法院調查證據時，知有第159 條第1 項不得為證據之情
    形，而未於言詞辯論終結前聲明異議者，視為有前項之同意
　　（即同意作為證據），同法第159 條之5 第2 項亦有明文規
  　定。
二、第查，告訴人丙○○業於93年11月3 日死亡，有法務部戶役
    政連結作業系統個人基本資料查詢表一紙在卷可稽，故其於
    司法警察調查中所為之陳述，業經證明具有可信之特別情況
    （詳如後述），且為證明被告犯罪事實之存否所必要，另酌
    以被告於本院審理時就有關告訴人於警詢及偵查中之陳述，
    僅表明係與事實不符欠缺證明力，對於該陳述之證據能力則
    未爭執，則前揭法律規定，告訴人於警詢及偵查中之陳述，
    係有證據能力，得為證據。次查，公訴人聲請傳喚之證人乙○○之
    東路195之1號（即臺北縣板橋市第二戶政事務所），此有本
    院依職權查詢之法務部戶役政連結作業系統個人基本資料查
    詢表一紙在卷可考；又其為華辰保全股份有限公司派駐土地
    銀行樹林分行擔任警衛，惟已92年9 月19日離職，此有該保
    全公司93年2 月5 日（93）華管字第202 號函一紙存卷可稽
    ，足認證人乙○○所在不明而已無法傳喚到庭。而參酌證人
    乙○○於92年8 月23日警詢時所為之陳述，係經其親閱確認
    後始簽名捺印，且其當時係在土地銀行任之警衛保全，與被
    告及告訴人均不認識，亦無仇隙及財務糾紛，業據其證述明
    確，被告亦供稱並不認識證人乙○○，則衡情證人乙○○自
    無可能為偏頗一方之證述，應認具有可信之特別情況，且其
    所為陳述係證明本案被告與另二名男子有無在土地銀行提款
    機處對告訴人犯罪之事實所必要，依前揭法律規定，得為本
    案證據，合先敘明。
貳、認定犯罪之證據及理由：
一、訊據被告甲○○固對其於92年7 月29日有與告訴人丙○○在
    在臺北縣樹林市○○街8 號丁○○開設的香燭店內見面，並
    有於同日至上開土地銀行取得六萬元等事實供承不諱，惟矢
    口否認有何妨害自由犯行，並辯稱：因告訴人委託伊替他調
    解，最後以二十萬元和解，告訴人有同意將和解金額的三成
    即六萬元給付與伊當作報酬，伊並沒有威脅告訴人，當日原
    本是戊○○騎車載告訴人一起去銀行領錢的，伊則在丁○○
    店裡面，去了幾分鐘戊○○騎機車回來說另外有二個不認識
    的人在銀行提款機那裡，戊○○心裡怕怕的，要伊自己去，
    所以伊才自己去現場，伊到土地銀行時，已有二名男子已在
    那裡，該二名男子是告訴人的朋友，伊並不認識，係由告訴
    人的朋友主動至提款機連續提款二次各三萬元，將六萬元交
    付與伊的云云。
二、經查：
(一)、訊據告訴人於警詢、偵查及本院訊問時均一致指訴稱：其有
    於前揭時、地，遭被告要求提款交付報酬六萬元，被告並對
    其恫稱：不從，就要其肋骨斷四根等語，且其前往銀行時有
    被二名男子跟隨，被告亦隨後到場監視提款情形之脅迫方式
    ，致其心生畏懼，不得已才從提款機提款六萬元交付予被告
    等情綦詳。參以告訴人於本院訊問時即陳稱：係案外人戊○○騎機車載伊至上開丁○○店址，且係由案外人戊○○載伊
    至土地銀行領款乙節（見本院93年度簡字第2709號刑事卷第
    44頁），證人丁○○於本院審理時亦證稱：係戊○○騎機車
    載告訴人離開伊的店等語（見本院卷第105 頁）。則告訴人
    既然已有案外人戊○○陪同至銀行提款，且所欲提領的金額
    並非鉅款，衡情焉有需另外找二名男子到場幫忙提款之理？
    又倘若該二名男子係告訴人認識之人，則與告訴人同行之案
    外人戊○○焉有需感到害怕而不願在土地銀行逗留之理？此
    顯與常情有悖；再參以證人即土地銀行警衛乙○○於警詢時
    證述稱：告訴人當天向伊陳述其眼睛視力不良，而委託伊代
    為提領二筆金錢；至於有無遭被告及二名不詳年籍姓名之男
    子逼迫提領，伊則不知情，但他們講話很大聲（內容不詳）
    ，好像是有糾紛等語（參見臺灣板橋地方法院檢察署92年度
    核退字第7599號偵查卷第17、18頁），則倘若該二名男子為
    告訴人所認識，則告訴人祇需央請該二名男子幫忙提款已足
    ，焉有需另商請土地銀行警衛乙○○幫忙提款之理？又倘若
    告訴人係出於自願前往銀行提款機提款以交付報酬予被告，
    則告訴人何以仍會在提款機處與被告及該二名男子發生爭執
    之理？此亦與常情相違。綜上，足認告訴人指稱其並不認識
    上開二名男子，且並非出於自願前往提款機提款等情節，並
    非子虛，乃信而有徵，堪以採為憑信。
(二)、復酌以案外人戊○○騎機車載同告訴人到達土地銀行後，尚
    且因感到害怕而置告訴人於不顧，自行一人騎機車返回丁○○的店，由此足資佐證當時視力受損的告訴人，獨自一人被
    留下來，與不詳姓名年籍之二名男子一起待在土地銀行提款
    機處，加上隨後趕至的被告監視下，告訴人在彼時經歷被告
    等三人之上開舉止，心理上應備感壓力致心生畏懼甚明。再
    徵諸被告原本係在丁○○的上開香燭店內等待告訴人提款，
    倘若告訴人係基於自願履行給付報酬債務，則被告僅需繼續
    在香燭店內等待告訴人返回交付現款已足，焉有需前往土地
    銀行提款機附近親自監視告訴人提款之理？足認告訴人當時
    交付六萬元予被告乙事，係受脅迫所致。此外，被告確有站
    立在土地銀行提款機出入門口處等候，及有受領六萬元等情
    ，有土地銀行監視錄影帶翻拍照片十三張及告訴人之土地銀
    行存摺內所載當日提領明細影本一份存卷可考（見同上核退
    字偵查卷第19至20頁、第32至36頁）。故被告以前開情詞置
    辯，顯係臨訟飾卸之詞，難以採信。
(三)、固然證人丁○○於本院審理時並未證述有聽聞被告出言恐嚇
    告訴人之情形，僅證述稱：於92年7 月29日當天，告訴人與
    戊○○先到伊店內，接著告訴人之姐姐及姐夫才到，之後被
    告才到場，他們只是借用地方說話及寫委託書，伊當時在顧
    店，並未聽到他們的交談內容，只知他們說話語氣平和，沒
    有吵架；伊並不知道寫委託書之目的為何，伊記得當天被告
    係身著長袖的仔服裝等語（見本院卷第106 頁）。然查，證
    人丁○○於偵訊時已具結後證述稱：因告訴人告訴我他被打
    ，我有建議他出具委託書委任被告去談等語（見同署93年度
    偵字第4702號偵查卷第13頁），則其焉會不知告訴人出具委
    託書目的之理；又據告訴人陳稱其係於92年6 月初即出具委
    託書予被告，且告訴人與案外人黃新福間之糾紛已於7 月1
    日調解成立，有台北縣樹林市調解委員會調解書影本一份在
    卷可參，則告訴人自無需於92年7 月29日當天出具委託書予
    被告之必要；而被告自承其於當日係身著白色短袖上衣，紅
    色短褲，並有前開土地銀行監視錄影帶翻拍照片在卷可佐，
    故證人丁○○於本院審理時證述之情節，與事實多所不符而
    有所隱瞞，則被告與告訴人交談時語氣是否平和，即非無疑
    義。另參以被告及告訴人均陳稱：係證人丁○○引薦被告出
    面為告訴人調解，足徵證人丁○○與被告熟識，難謂其於本
    院審理時之證述無迴護被告之嫌，故證人丁○○上開證述並
    不足以採為有利被告之認定。
(四)、此外，雖告訴人於本院訊問時陳稱：伊只有委請被告出面代
    為請求賠償事宜，但並沒有承諾要給付報酬予被告等語。而
    被告則係堅稱告訴人有同意以和解金額的三成即六萬元作為
    其受任從中斡旋處理賠償事務之報酬等語。而按稱委任者，
    謂當事人約定，一方委託他方處理事務，他方允為處理之契
    約；又報酬縱未約定，如依習慣或依委任事務之性質，應給
    與報酬者，受任人得請求報酬，民法第528 條、第547 條分
    別有明文規定。第查，訊據被告供稱：告訴人因遭案外人黃
    新福打傷眼睛，有於92年6 月間出具委託書予伊，委託伊代
    告訴人出面協調損害賠償事宜，伊有陪同告訴人參加台北縣
    樹林市公所調解委員會進行之調解等情，此為告訴人所不否
    認；證人簡炎輝亦於證述稱：被告確有陪同告訴人到場調解
    等語，據此足認被告確有受告訴人委託出面處理事務，則依
    前揭民法規定，被告本得向告訴人請求報酬。復查無極積證
    據足資證明被告向告訴人收取六萬元，係基於不法所有之意
    圖，則告訴人此部分之指述尚屬無據。
(五)、綜上各節，參互印證，足認被告向告訴人要求給付報酬時，
    主觀上雖無不法所有之意圖，然其係以違反告訴人意願之方
    法脅迫告訴人，致告訴人心生畏懼而行無義務立即交付報酬
    之事。本案事證已臻明確，被告犯行堪以認定。
(六)、至於被告所聲請傳喚之證人戊○○，因其
    11月5 日被遷移至臺北縣樹林市○○街○段285 號（即樹林
    戶政事務所），有本院依職權查詢之法務部戶役政連結作業
    系統個人基本資料查詢表一紙在卷可稽，足認其所在不明，
    本院已無從傳喚拘提到庭。故事實上已無從調查，且本案待
    證事實已臻明瞭應無再調查之必要，依刑事訴訟法第163 之
    2 條第2 項之規定，應認為被告聲請調查之證據為不必要，
    本院已毋庸予以調查，併此敘明。
、論罪：
　　核被告所為，係犯刑法第304 條第1 項之罪。被告與二名真
　  實年籍姓名不詳男子間，就上開罪名，有犯意聯絡及行為分
    擔，為共同正犯，公訴人漏未敘及此部分事實，係有未洽，
    併此陳明。又被告前於90年間，因公共危險案件，經本院以
    92年度板交簡字第191 號判處有期徒刑三月，並經本院第二
    審法院以90年度交簡上字第21號駁回上訴確定，甫於91年7
    月1 日執行完畢，有臺灣高等法院被告全國前案紀錄表在卷
    可稽，其於五年內再犯本件之罪，為累犯，應依刑法第47條
    規定加重其刑。爰審酌被告品行非佳，有前揭紀錄表可參，
    其犯罪之動機、目的、手段、對告訴人自由及財產所生損害
    、所得利益、犯罪後矢口否認犯行之態度等一切情狀，量處
    如主文所示之刑，並諭知易科罰金之折算標準，以資懲儆。
據上論斷，應依刑事訴訟法第452 條、第299 條第1 項前段，刑
法第28條、第304 條第1 項、第47條、第41條第2 項前段，罰金
罰鍰提高標準條例第1 條前段、第2 條，判決如主文。
本案經檢察官徐名駒到庭執行職務。
中　　華　　民　　國　　94　　年　　2 　　月　　18　　日
                  刑事第十四庭審判長法　官  陳財旺
                                    法  官  林漢強
                                    法  官  林淑婷
以上正本證明與原本無異
如不服本判決應於送達後10日內向本院提出上訴狀
                                    書記官　廖貞音
中　　華　　民　　國　　94　　年　　2 　　月　　18　　日
附錄本案論罪科刑法條全文：
刑法第 304 條：
以強暴、脅迫使人行無義務之事或妨害人行使權利者，處 3 年
以下有期徒刑、拘役或 300 元以下罰金。
前項之未遂犯罰之。
